【裁判字號】    98,易,2624
【裁判日期】    990326
【裁判案由】    傷害
【裁判全文】
臺灣板橋地方法院刑事判決              98年度易字第2624號
公  訴  人  臺灣板橋地方法院檢察署檢察官
被      告  乙○○
上列被告因傷害案件，經檢察官提起公訴（98年度偵緝字第2305
號），本院判決如下：
    主  文
乙○○犯業務過失傷害罪，處拘役肆拾日，如易科罰金，以新臺
幣壹仟元折算壹日。
    事  實
一、乙○○係以駕駛營業小客車（計程車）為業，為從事駕駛業
    務之人，緣甲○○認其配偶丙○○與乙○○涉有妨害家庭罪
    嫌（乙○○涉嫌妨害家庭部分，業經檢察官另行起訴），於
    民國98年2 月18日13、14時許（起訴書誤載為14時30分許）
    ，在臺北縣三重市○○路○ 段53號前，甲○○發現乙○○駕
    駛車號460-DK號營業小客車搭載丙○○，遂與乙○○發生爭
    執，乙○○即駕車直行離開現場，甲○○旋騎乘車號KEX-90
    1 號重型機車在後追逐欲攔停乙○○所駕車輛，乙○○行駛
    至重新路1 段與文化南、北路之交岔路口處，因欲迴轉往臺
    北大橋方向而倒車時，本應注意汽車倒車時，應顯示倒車燈
    光或手勢後，謹慎緩慢後倒，並應注意其他車輛及行人，而
    依當時情形，並無不能注意之情事，竟疏未注意而貿然倒車
    ，致其所駕駛之上開營業小客車左後車尾撞擊由甲○○所騎
    乘，自同向後方行駛至該處之前開重型機車車頭，甲○○因
    而人車倒地，受有下頷挫傷腫脹、右腕背、掌背線狀及點狀
    擦傷、右掌背瘀青等傷害。
二、案經甲○○訴由臺北縣政府警察局三重分局移請臺灣板橋地
    方法院檢察署檢察官偵查起訴。
    理  由
一、按被告乙○○所犯係最重本刑為3 年以下有期徒刑、拘役或
    專科罰金之罪，屬刑事訴訟法第376 條第1 款所列之罪之案
    件，依同法第284 條之1 規定，第一審得由法官獨任進行審
    判程序，合先敘明。
二、訊據被告矢口否認有何業務過失傷害之犯行，辯稱：當時伊
    和丙○○在三重市○○路上的億萬里賣場前見面，丙○○是
    要向伊借錢，所以坐上伊的車，告訴人甲○○就打開車門，
    用安全帽打伊，丙○○叫伊趕快開走，伊開到下一個路口（
    即重新路與中央南、北路之路口）要迴轉時，告訴人就騎機
    車撞伊車子左後方，不是伊去撞告訴人，伊迴轉時沒有倒車
    ，是直接迴轉過去云云。經查：
  (一)程序方面：
  1.卷附佑民醫院98年2 月18日病歷表（病患甲○○）1 份，係
    從事醫療業務之人於業務上製作之紀錄文書，並無證據證明
    該文書有何顯不可信之情況，且與被告是否犯罪之待證事實
    相關，依刑事訴訟法第159 條之4 第2 款規定，得為證據。
  2.證人甲○○於警詢所述，及卷附佑民醫院驗傷診斷書、電子
    地圖各1 份，均屬被告以外之人於審判外之言詞或書面陳述
    ，而公訴人及被告就上開言詞或書面陳述，於本院調查證據
    時知有刑事訴訟法第159 條第1 項不得為證據之情形，均未
    於言詞辯論終結前聲明異議，視為同意作為證據，本院審酌
    該等言詞或書面陳述作成之情形均屬正常，並無何違背法定
    程序或不當之情形，且與待證事實有關聯性，認適當作為證
    據，故上開言詞或書面陳述依刑事訴訟法第159 條之5 之規
    定，均具有證據能力。
  3.卷附署名為「丙○○」之人出具之陳述狀1 份（以郵寄方式
    送達本院），屬被告以外之人於審判外之書面陳述，檢察官
    已於本院審理時主張該書面陳述無證據能力（見本院99年3
    月10日審判筆錄），且卷內並無證據足以證明該份陳述狀確
    為告訴人之妻丙○○本人所出具，該份陳報狀自無證據能力
    。
  (二)實體方面：
  1.證人即告訴人甲○○曾於警詢時證述：乙○○誘拐伊老婆，
    98年2 月18日下午，伊在臺北縣三重市○○路○ 段53號前看
    到乙○○開車號460-DK號計程車載伊老婆，伊要開他車門找
    他下來理論，乙○○就開車衝撞伊，之後伊又追過去，乙○○又倒車撞伊1 次，伊因此受傷等語（見臺灣板橋地方法院
    檢察署98年度偵字第15033 號偵查卷第4-5 頁）；又於本院
    審理時到庭具結證稱：案發那天伊要去板橋，騎機車從三和
    路右轉重新路要往板橋方向，在重新路上還不到三和市○○○○○路）的1 個公車站牌處看到伊老婆坐上被告的車子，
    伊把機車攔在被告車子左前方，下車打開被告車門問他為何
    要帶走伊老婆，要跟他理論，被告說沒有跟伊老婆怎麼樣，
    就直接開車走了，撞倒伊的機車，被告直行衝過重新路1 段
    與中央南、北路的路口，繼續往前開，伊把機車牽起來，騎
    車在後面追，想要攔下被告，被告開到下一個紅綠燈，就是
    佑民醫院前面的路口（即重新路1 段與文化南、北路之交岔
    路口）迴轉，該路口因為施工，車道寬度變小，只能1 輛公
    車通過的寬度，被告沒辦法一次迴轉成功，必須倒車後才能
    迴轉成功，被告倒車時，伊在被告後方不到1 公尺處，被告
    車子左後方撞到伊機車前方車頭，撞到之後，伊立刻就倒下
    去，伊的傷是倒下去時被機車壓到受傷的，被告倒車時伊來
    不及反應，因為距離太近，伊是想從旁邊繞過去擋下被告的
    車等語（見本院98年12月24日審判筆錄），所述前後一致；
    且告訴人曾於98年2 月18日14時7 分許至佑民醫院就醫，經
    醫師診斷結果受有下頷挫傷腫脹、右腕背、掌背線狀及點狀
    擦傷、右掌背瘀青等傷害之事實，亦有佑民醫院98年2 月18
    日病歷表（病患甲○○）、驗傷診斷書各1 份（見本院卷第
    86-89 頁）附卷可稽。被告雖辯稱伊是和丙○○在三重市○○路上的億萬里賣場前見面，伊順向行駛到下一個路口即重
    新路1 段與中央南、北路之交岔路口迴轉，迴轉時沒有倒車
    ，是直接迴轉過去，告訴人就騎機車撞伊車子左後方，不是
    伊去撞告訴人，伊迴轉後即往臺北大橋方向行駛云云，惟依
    卷附臺北縣三重市○○路照片12張及電子地圖1 份（見本院
    卷第22、91-94 頁）所示，若由臺北縣三重市○○路上之「
    億萬里特賣廣場」（址設臺北縣三重市○○路○ 段93號）前
    駕車順向往前行駛，下一個路口即為重新路1 段與文化南、
    北路之交岔路口（亦即佑民醫院所在路口），並非重新路1
    段與中央南、北路之交岔路口，是被告前開所辯顯與事實不
    符，相較之下，應以證人甲○○所證述遭撞擊之情節較可採
    信。至證人甲○○及被告雖均證稱、供稱本案發生時間為98
    年2 月18日14時30分許，然上開佑民醫院病歷表記載證人甲○○於98年2 月18日就醫時間為「14：07」，主訴為「約下
    午1 點多左右，騎機車時被人驕（應為「轎」）車撞到」，
    足認本案發生時間應為當日13時至14時之間，而非14時30分
    許無訛。
  2.公訴人固主張本件被告係基於傷害之故意，駕車衝撞告訴人
    所騎機車，致告訴人受有前述之傷害云云，惟為被告所否認
    。按告訴人之告訴，係以使被告受刑事訴追為目的，是其陳
    述是否與事實相符，仍應調查其他證據以資審認，最高法院
    52年度台上字第1300號判例意旨參照。查本件被告所駕車輛
    係於倒車時左後車尾與告訴人所騎機車車頭發生撞擊，而依
    卷附車號460-DK號營業小客車車損照片（見本院卷第23頁背
    面編號7 照片）所示，該車左後方保險桿僅有輕微破損，證
    人即告訴人甲○○亦於本院審理時證稱：撞到之後，伊立刻
    就倒下去，伊的傷是倒下去時被機車壓到受傷的等語（見本
    院98年12月24日審判筆錄），由上開營業小客車車損輕微及
    告訴人在撞擊後原地倒下並未飛出等情觀之，足見本件車禍
    之撞擊力道不大，衡諸常情，若被告確有傷害告訴人身體之
    犯意，大可故意讓告訴人騎到其前方後始駕車衝撞告訴人，
    達成傷害犯行之可能性較高，豈會選擇此種不易控制撞擊方
    向、位置之倒車時機，僅以輕微之力道撞擊告訴人所騎機車
    ？況除告訴人之指訴外，公訴人並未提出其他證據證明被告
    確係基於傷害告訴人身體之犯意而倒車撞擊告訴人所騎機車
    ，自難僅憑告訴人之指訴，即認被告有傷害告訴人身體之犯
    意，是公訴人主張被告有傷害之故意，尚不足採。
  3.再按汽車倒車時，應顯示倒車燈光或手勢後，謹慎緩慢後倒
    ，並應注意其他車輛及行人，道路交通安全規則第110 條第
    2 款定有明文。被告既於上開時、地因欲迴轉而倒車，本應
    注意上揭規定並確實遵守之，且依當時情形及其智識能力，
    亦無不能注意之情事，竟疏未注意而貿然倒車，致與告訴人
    所騎機車發生撞擊，被告就本件車禍之發生自有過失無疑。
    又告訴人確因本件車禍，受有如前所述之傷害，被告之過失
    行為與告訴人之傷害結果間，即有相當因果關係。綜上所述
    ，被告所辯未倒車撞到告訴人云云不足採信，本件事證明確
    ，被告犯行已堪認定。至被告雖曾於本院審理時表示希望找
    丙○○出來作證等語，惟本院依丙○○之住居所傳喚後，丙○○均未到庭，本院復派警拘提，亦因丙○○行方不明無法
    拘提到案，有本院送達證書、拘票及司法警察報告書各2 份
    、臺灣士林地方法院檢察署99年3 月5 日士檢清社99助107
    字第6983號函1 份在卷可參，而被告亦未提供丙○○其他聯
    絡方式以供傳喚，本院自無從調查此項證據，附此敘明。
三、查被告係以駕駛營業小客車（計程車）為業，業據其於本院
    審理時供述明確（見本院99年3 月10日審判筆錄），為從事
    駕駛業務之人，是核被告所為，係犯刑法第284 條第2 項前
    段之業務過失傷害罪。公訴意旨固認被告所為係涉犯刑法第
    277 條第1 項傷害罪，惟本件尚難認定被告確有傷害告訴人
    身體之犯意，前已敘明，公訴意旨認被告涉犯上開罪嫌尚有
    未合，然因基本事實同一，本院自應予以審理，並變更起訴
    法條。爰審酌被告駕駛營業小客車，本應謹慎注意遵守交通
    規則，以維其他參與道路交通者之安全，竟未注意其他車輛
    即貿然倒車，致與告訴人所騎機車發生撞擊，告訴人因而受
    有下頷挫傷腫脹、右腕背、掌背線狀及點狀擦傷、右掌背瘀
    青等傷害，及其犯後態度、迄未與告訴人達成和解等一切情
    狀，量處如主文所示之刑，併諭知易科罰金之折算標準，以
    資懲儆。
據上論斷，應依刑事訴訟法第284 條之1 、第299 條第1 項前段
、第300 條，刑法第284 條第2 項前段、第41條第1 項前段，刑
法施行法第1 條之1 ，判決如主文。
本案經檢察官王家春到庭執行職務。
中    華    民    國    99    年    3     月    26    日
                    刑事第十八庭  法  官  楊筑婷
如不服本判決應於收受本判決後10日內向本院提出上訴書狀，並
應敘述具體理由，如未敘述上訴理由者，應於上訴期間屆滿後20
日內補提理由書狀於本院（均須按他造當事人之人數附繕本）「
切勿逕送上級法院」。
中    華    民    國    99    年    3     月    26    日
                                  書記官  傅淑芳
附錄本案判決論罪科刑法條：
中華民國刑法第284條
因過失傷害人者，處6 月以下有期徒刑、拘役或5 百元以下罰金
，致重傷者，處1 年以下有期徒刑、拘役或5 百元以下罰金。
從事業務之人，因業務上之過失傷害人者，處1 年以下有期徒刑
、拘役或1 千元以下罰金，致重傷者，處3 年以下有期徒刑、拘
役或2 千元以下罰金。

司法院資訊處製作；財團法人民間司法改革基金會備份。
